【裁判字號】    97,財管,7
【裁判日期】    970411
【裁判案由】    指定遺產管理人
【裁判全文】
臺灣臺中地方法院民事裁定               97年度財管字第7號
聲  請  人  寰泰企業有限公司
法定代理人  乙○○
代  理  人  陳淑芬律師
受  選任人  陳金村律師
上列聲請人聲請為被繼承人沈雅瑄指定遺產管理人事件，經台灣
苗栗地方法院移送前來（96年度財管字第37號），本院裁定如下
：
    主      文
選任陳金村律師為被繼承人沈雅瑄（女、民國○○○年○月○○
日生、身分證統一編號：Ｚ000000000號、生前最後住
所：臺中市南區正德二巷二十之五號、於民國九十六年五月十六
日死亡）之遺產管理人。
聲請程序費用由被繼承人沈雅瑄之遺產負擔。
    理      由
一、按繼承開始時，繼承人有無不明，而無親屬會議或親屬會議
    未於一個月內選定遺產管理人者，利害關係人得聲請法院選
    任遺產管理人；又先順序繼承人均拋棄其繼承時由次順序之
    繼承人繼承，其次順序繼承人有無不明或第四順序之繼承人
    均拋棄其繼承者，準用關於無人承認繼承之規定，民法第11
    78條第2項、第1176條第6項分別定有明文。次按遺產管理人
    之設，旨在管理保存及清算遺產，以免遺產散失，是以遺產
    管理人具有相當之公益色彩；另選任遺產管理人，除慮及管
    理遺產之公平性外，尚須考慮其適切性，亦即可對其遺產、
    遺債之情形瞭解較深，或具法律、會計等專業能力，復與遺
    債債權人無利害共同關係而得忠誠處理者，優先選任為宜；
    又法院選任之遺產管理人，除係律師依律師法第22條規定，
    非經釋明有正當理由，不得辭任外，得不接受法院所命職務
    （最高法院88年度台上字第354號判決，關於選任特別代理
    人所揭示之法律見解，可資參照）。
二、本件聲請意旨略以：被繼承人沈雅瑄（女、民國○○年○月○○
    日生、身分證統一編號：Ｚ000000000號、生前最後住所：臺
    中市南區正德二巷20之5號）生前積欠聲請人款項未清償，
    嗣於96年5月16日死亡，惟其所有繼承人均已拋棄繼承，是
    否仍有應繼承之人不明，而其親屬會議亦未於法定期間內選
    定遺產管理人，致聲請人無法對被繼承人之財產主張權利，
    聲請人為債權人，基於利害關係人地位，爰依法聲請為被繼
    承人選任遺產管理人等語，並提出本院家事法庭函文4件、
    刑事告訴、不起訴處分書、民事起訴狀各1件（以上均影本
    ）為證。
三、本院查：聲請人主張其為被繼承人之債權人，被繼承人死亡
    後其所有繼承人均已拋棄繼承，是否仍有應繼承之人不明，
    而其親屬會議未於法定期間內選定遺產管理人等事實，除據
    聲請人提出前揭書證附卷可稽外，並經本院調取本院96年度
    繼字第1573號、第1574號、第1630號、第1923號拋棄繼承事
    件卷宗核閱屬實，自堪信為真實，從而聲請人聲請選任被繼
    承人之遺產管理人，揆諸前揭法條規定，為有理由，應予准
    許。其次，聲請人原主張由被繼承人之配偶甲○○擔任遺產
    管理人，惟甲○○業已於97年3月20日到庭陳明其無擔任意
    願，本院自不能強令無義務亦無意願之甲○○擔任本件遺產
    管理人。再者，本院徵得聲請人同意後，函請社團法人臺中
    律師公會推薦有意願擔任本件遺產管理人之人選，經該公會
    推薦由陳金村律師擔任本案遺產管理人，此有該律師公會97
    年4 月2日中律陸三字第97148號函暨所附該律師基本資料表
    1件附卷可稽，而陳金村律師為執業律師，非但具有專業知
    識及能力，且與被繼承人所遺遺產間無利害關係，若由其擔
    任本事件之遺產管理人，定能秉持其專業倫理擔當此具公益
    性質之職務，並順利達成管理保存及清算遺產之任務。執此
    ，本院認為由其擔任被繼承人之遺產管理人，應屬妥適，爰
    選任之。
四、依非訟事件法第157條，裁定如主文。
中    華    民    國    97    年    4    月    11    日
                  家事法庭      法  官  劉長宜
以上為正本係照原本作成。
如對本裁定抗告，須於裁定送達後10日之不變期間內，向本院提
出抗告狀。
中    華    民    國    97    年    4    月    11    日
                                書記官


司法院資訊處製作；財團法人民間司法改革基金會備份。
